【裁判字號】    87,易,901
【裁判日期】    891230
【裁判案由】    詐欺
【裁判全文】
臺灣彰化地方法院刑事判決                          八十七年度易字第九一號
    公  訴  人  臺灣彰化地方法院檢察署檢察官
    被      告  甲○○
右列被告因詐欺案件，經檢察官提起公訴（八十七年度偵字二五一號），本院判決如
左：
    主  文
甲○○無罪。
    理  由
一、公訴意旨如起訴書之記載。（如附件）
二、按犯罪事實應依證據認之，無證據不得推定其犯罪事實，刑事訴訟法第一百五十
    四條定有明文。又告訴人之告訴，係以使被告受刑事追訴為目的，是其陳述是否
    與事實相符仍應調查其他證據以資審認；且認定不利於被告之事實須依積極證據
    ，茍積極證據不足為不利於被告事實之認定時，即應為有利於被告之認定，更不
    必有何有利之證據，最高法院著有五十二年台上字第一三００號、三十年上字第
    八一六號判例可資參照。次按刑法第三百三十九條詐欺罪之成立，以意圖為自己
    或第三人不法之所有，以詐術使人將本人或第三人之物交付或得財產上不法利益
    為要件，若其所用之方法不能認為詐術亦不致使人陷於錯誤，即不構成該罪，最
    高法院四十六年台上字第二六０號判例可資參照。
三、訊據被告甲○○堅決否認有何詐欺犯行，辯稱：系爭四紙遭退票之支票，係某一
    自稱朱益成男子向伊購買花枝等漁貨，而簽發交給伊，嗣伊再將之轉給告訴人，
    伊事先並不知道其支票會退票，因伊亦遭人倒債，致無法如期清償貨款等語。經
    查：本件公訴人認被告甲○○涉有詐欺犯嫌，無非以被告交付用以支付貨款之四
    紙支票悉遭退票，而證人朱益成復到庭證述渠係遭人冒用名義簽發支票，且被告
    稱其因遭人倒債，然經調閱員林派出所所製作之筆錄，其內被告並無有關其遭人
    倒債之陳述記錄等節為據。惟查，被告自八十六年三、四月間起，即陸續向告訴
    人乙○○購買漁貨，本件貨款乃同年七月底所積欠，當時告訴人依約將漁貨運送
    至社頭鄉被告住所，於隔日會帳時，因被告表示其現金不足，要求告訴人將該批
    漁貨取回，經告訴人考量後，表明願以較便宜之一百十八萬元價格賣給被告，被
    告始交付五紙客票支付貨款，其中一紙面額二十五萬元客票嗣後有兌現等事實，
    業為告訴人自承在卷。由此觀之，被告與告訴人間之前即已有多次生意往來，堪
    認告訴人係基於生意上之契約關係而同意交付漁貨與被告，是本件當無所謂因被
    告施用詐術致使告訴人陷於錯誤之情形可言。參諸被告用以支付貨款之五紙支票
    均係客票，其中一紙面額二十五萬元支票尚有兌現乙節，益見被告確無施用詐術
    情事甚明。再者，被告所交付之朱益成支票四紙固均退票，且被告亦未能舉證交
    代出該支票究係何人所交付，然被告既否認事先即知悉該票將來無法兌現，本件
    亦乏積極證據足以證明被告有以此作為施用詐術之行為，是以亦難憑被告所交付
    之客票退票且未能交代支票來源，即遽以推論被告確有詐欺之犯意。按債務人於
    債之關係成立後，如有未依債之本旨履行民事債務之情形，在一般社會經驗上可
    能之原因甚多，茍無足以證明其在債之關係發生時，自始即具有不法所有意圖之
    積極證據，亦僅能令負民事之遲延給付責任。況且本件被告已與告訴人事後達成
    和解，亦有和解書一件可憑。綜合以上各情以觀，被告所為之辯解應可採信，尚
    難僅以被告未能如期支付貨款，即逕認其購買漁貨之始即有不法所有之故意，本
    件純屬民事債務不履行糾葛，被告行為核與詐欺罪之構成要件不符，告訴人應循
    民事途徑謀求解決。此外本院又查無其他積極證據足以證明被告有何詐欺犯行，
    其犯罪即屬不能證明，自應為被告無罪之諭知。
四、至高雄地方法院檢察署移送併辦部分（八十八年度偵字第七０二六號），查本件
    既認被告應為無罪之諭知，則上開併辦部分自應退還，附予敘明。
據上論斷，應依刑事訴訟法第三百零一條第一項，判決如主文。
中    華    民    國      八十九    年      十二      月      三十      日
                            臺灣彰化地方法院刑事第一庭
                                法      官  郭  千  黛
右正本証明與原本無異
如不服本判決，應於判決送達後十日內向本院提出上訴狀( 須附繕本 )。
告訴人或被害人對於判決如有不服具備理由請求檢察官上訴者，其上訴期間之計算係
以檢察官收受判決正本之日期為準。
                                法院書記官  張  俞  文
中    華    民    國      九十      年      一        月      三        日


司法院資訊處製作；財團法人民間司法改革基金會備份。
